【裁判字號】    92,勞再易,10
【裁判日期】    920729
【裁判案由】    給付退休金等
【裁判全文】
臺灣高等法院民事判決                            九十二年度勞再易字第一０號
    再審原告    利豐煤礦股份有限公司
    法定代理人  林彥修
    再審被告    甲○○
右當事人間給付退休金等事件，再審原告對於中華民國九十二年六月三日本院九十一
年度勞上字第四六號判決，提起再審之訴，本院判決如左：
    主      文
再審之訴駁回。
再審訴訟費用，由再審原告負擔。
    事      實
甲、再審原告方面：
一、聲明：求為判決：
    (一)本院九十一年度勞上字第四六號判決廢棄。
    (二)右廢棄部分，再審被告在前程序第一審之訴及假執行之聲請均駁回。
二、陳述：
    (一)再審原告提起再審未逾不變期間
      本件之前程序為不得上訴第三審案件，應以二審判決宣示或當事人收受送達時
      起算，而本件再審原告係於九十二年六月十七日收受原確定判決，而再審原告
      係於九十二年七月十七日就該確定判決提起再審，自未逾再審期間無誤。
    (二)原確定判決認定例假日部分適用法規顯有錯誤
      勞動基準法第三十六條雖規定勞工每七日至少應有一日之休息，作為例假，意
      即勞工每繼續工作達七日，即應有一日之例假，而非勞動契約達七日即有一日
      之例假，而再審被告於其離職日起算前五年期間，除非有連續工作六日之事實
      ，否則無從享有一日例假，惟再審被告未證明其均有連續工作六日之事實，而
      逕不論其實際有無工作連續工作六日之事即以每年星期例假有五十二日，請求
      退休前五年二百六十日之例假日工資云云，原確定判決顯有民事訴訟法第四百
      九十六條第一項第一款之適用法規顯有錯誤。
    (三)原判決對足以影響判決之重要證物漏未斟酌
      再審原告於原確定判決之第一審業已聲明每年均有多給一至二個月之金，該
      金業已包含例假日工資及休假日工資，惟原確定判決就此並未於判決理由中
      說明不予斟酌之理由。
    (四)當事人發現未經斟酌之證物，且經斟酌可受較有利之裁判
      兩造間之工資乃係按月計酬，僅扣除未到工日期之薪資而非如原確定判決所稱
      為按件計酬，此有再審被告之薪資表可稽，再審被告既係按月計酬，則例假日
      及休假日之工資當已包括在當月工資之內，而前開書證於確定判決前即已存在
      ，然再審原告不知有此等書證致未能提出，自符民事訴訟法第四百九十六條第
      一項第十三款規定。
三、證據：提出再審被告八十五年一月至八十九年六月之薪資表影本為證。
乙、再審被告方面：本件不經言詞辯論，再審被告未提出任何聲明或陳述。
丙、本院依職權調閱本院九十年勞上字第四六號全卷。
    理      由
一、再審原告主張再審被告於前程序第二審並未證明其有連續工作六日之事實，則
    並無適用勞基法第三十六條「繼續工作達七日以上者，有一日之例假」之情形，
    惟原判決竟仍以每年星期例假有五十二日而准其例假日之工資，顯有民事訴訟法
    第四百九十六條第一項第一款積極適用勞基法第三十六條規定之錯誤，再審原
    告於前程序第一審已聲明每年均有多給一至二個月之獎金，該獎金業已包含例假
    日工資及休假日工資，原判決就此並未說明不予斟酌之理由，亦有民事訴訟法四
    百九十七條所定足以影響判決之重要證物漏未斟酌之違法，再審原告給付再審
    被告之工資乃按月計酬，此有再審被告自八十五年一月起至八十九年六月止之薪
    資表可稽，再審原告不知有此等書證，致未能於前程序中提出，上開書證足以證
    明按月計酬即無須給付例假日之工資，本件有民事訴訟法四百九十六條第一項第
    十三款情形，再審原告為此求為將鈞院九十一年度勞上字第四六號確定判決不利
    於再審原告之部分廢棄，該廢棄部分，再審被告在前程序第一審之訴駁回。
二、按民事訴訟法第五百零二條第二項規定：「再審之訴顯無再審理由者，得不經言
    詞辯論，以判決駁回之。」又當事人以發現新證據為聲請再審之原因者，必以其
    新證據若經法院斟酌可受較有利益之裁判者為限，最高法院十七年上字第一０八
    一號著有判例。經查：
１、本院九十一年度勞上字第四六號確定判決就再審被告是否可請求例假日之工資，
    於理由中謂：「被上訴人 (指再審原告)雖辯稱上訴人未舉證證明其有連續工作
    六日之情形，不能請求例假日及休假日之工資云云。然依被上訴人所訂之工作規
    則第四十四條規定，從業員每七日中，給予一日休息作為例假，工資照給（為配
    合生產需要經從業員同意後，得由公司排定輪休），並不得因故放棄、取消（本
    院卷第八十九頁），參以前引上訴人八十九年四月對帳單記載公休日為三、四、
    九、十六、二十三、三十日共六天，私休為十五日一天，五月份對帳單記載公休
    日為一、七、十三、十四、二十一、二十八共六天，私休日為十六、二十六日共
    二天（原審卷第二五九頁），顯見每七日中一日作為休息例假，並非固定按日曆
    之星期日為準，而係經被上訴人機動調整過，縱經調整後上訴人之二休息日間隔
    未達七日，然此係因被上訴人之行為而生之結果，類推適用民法第一百零一條第
    一項之法理，仍應認上訴人得請領七日中一日之例假日工資」 (判決理由三(二))
    顯已就再審被告提出八十九年四月、五月對帳單之記載認定再審被告工作天之情
    形，縱有休息日之間隔未達七日，也是再審原告機動調整之結果，而不是未連續
    工作六日之情形，是以判決准再審被告之例假日工資，其並無適用勞基法錯誤。
２、再審原告主張每年給付一至二個月之獎金是包括例假日及休假日之工資 (參前程
    序第一審被證十一)云云，惟其主張業於前程序中為再審被告所否認，並稱該獎
    金為年終獎金等語 (見原判決理由三)，是以再審原告應就其主張之事實為舉證
    ，惟查其於前程序第一審所提被證十一號，僅係其於勞資爭議協調會議上之陳述
    ，從而難認其對主張有利之事實盡舉證之責，故原審未採其主張，自非民事訴訟
    法第四百九十七條之情形，況且再審原告既稱「獎金」，顯已非「工資」，其又
    係一年末給付，而非如工資於每月給付 (參勞基法第二十三條)，實難認係確實
    係例假日及休假日之工資，是以縱就該事實為斟酌，亦難為較有利之認定，依前
    揭判例意旨所示，此理由並不符合再審之事由。
３、至於再審原告提出薪資表，主張係於前訴訟程序事實審言詞辯論終結前已存在之
    證物，可證明本件是按月計酬云云，惟依勞動基準法第二十三條第一項規定：「
    工資之給付，除當事人有特別約定或按月預付者外，每月至少定期發給二次；按
    件計酬者亦同。」可見按件計酬亦是每月發放工資，是以再審原告所提新證據之
    薪資表，僅可證明每月發放工資之事實，尚無法證明為按月計酬，因此該證據並
    無法為較有利之認定，依前揭判例意旨，本件亦無再審理由，況且原確定判決謂
    ：「被上訴人之法定代理人林彥修於八十九年十一月六日在台北縣政府勞資爭議
    協調會主張因上訴人係按件計酬，所以公司並未給付例假日工資，有勞資爭議協
    調會議記錄可考（原審卷第四十一頁），被上訴人所辯，顯無可採。」 (理由三
    (五))再審原告曾於勞資爭議協調會中主張本件是按件計酬，茲又謂按月計酬，難
    認可採。
三、從而，再審原告提起本件再審之訴，顯無再審理由，應依民事訴訟法第五百零二
    條第二項，不經言詞辯論逕以判決駁回之。
據上論結，本件再審之訴為無理由，依民事訴訟法第五百零二條第二項、第七十八條
，判決如主文。
中      華      民      國    九十二    年      七      月    二十九    日
                              勞工法庭
                                  審判長法  官  蔡    燉
                                        法  官  黃  莉  雲
                                        法  官  俞  慧  君
右正本係照原本作成。
不得上訴。
中      華      民      國    九十二    年      八      月      一      日
                                        書記官  葉  國  乾


司法院資訊處製作；財團法人民間司法改革基金會備份。
